臺灣士林地方法院刑事判決
                                      110年度訴字第362號
公  訴  人  臺灣士林地方檢察署檢察官
被      告  連家偉


上列被告因傷害案件，經檢察官提起公訴（109 年度偵字第1935
7 號），本院判決如下：
    主  文
連家偉犯傷害罪，處有期徒刑參月，如易科罰金，以新臺幣壹仟
元折算壹日。
    犯罪事實
一、連家偉在臺北市○○區○○路000號士林夜市中央鋼棚區經營射
    飛鏢、夾娃娃機等生意，陳宣瑋係向連家偉承租場地並擺設
    夾娃娃機（俗稱場主），林威廷（所涉普通傷害罪嫌另經檢
    察官為不起訴處分）則向陳宣瑋承租夾娃娃機（俗稱台主）
    。因陳宣瑋懷疑林志憲多次以干擾器影響夾娃娃機，導致每
    夾必中，並於民國108年12月16日凌晨3時許發現林志憲出現
    在中央鋼棚區第30號、第34號、第38號攤位後，旋即通知連
    家偉、林威廷及年籍不詳之成年男子「連家城」（音同，下
    稱連家城）到場。4人質問林志憲是否以干擾器影響夾娃娃
    機之過程中，連家偉竟基於傷害他人身體之故意，於同日凌
    晨3時18分許持安全帽攻擊林志憲頭部，致林志憲受有頭部
    鈍傷併頭皮1.5公分撕裂傷及血腫、腦震盪之普通傷害。
二、案經林志憲訴由臺北市政府警察局士林分局報告臺灣士林地
    方檢察署（下稱士林地檢署）檢察官偵查起訴。
    理  由
壹、證據能力部分
    本判決下述被告以外之人於審判外之陳述，固屬傳聞證據，
    惟檢察官及被告連家偉均同意具有證據能力（見本院110年
    度訴字第362號卷【下稱本院卷】第58頁、第86至89頁），
    本院審酌各該證據資料作成時之情況，尚無違法不當及證明
    力明顯過低之瑕疵，而認為以之作為證據應屬適當，依刑事
    訴訟法第159條之5第1項之規定，均有證據能力。至於本判
    決下列所引用之非供述證據，並無證據證明係公務員違背法
    定程序所取得，亦無顯有不可信之情況，且經本院於審理期
    日提示予被告辨識而為合法調查，依刑事訴訟法第158條之4
    反面解釋，自均得作為本判決之證據。
貳、實體認定犯罪事實所憑之證據及理由
一、被告之辯解：
    訊據被告固坦承有於上揭時間、地點與告訴人林志憲（下稱
    告訴人）發生爭執，惟矢口否認有何普通傷害之犯行，辯稱
    ：我沒有動手打告訴人。是告訴人偷娃娃機內的商品被我們
    發現，我們當時報警處理，在警察來之前告訴人要逃跑，所
    以我把他抓住不讓他離開，是告訴人逃跑時自己滑倒受傷，
    我是協助逮捕現行犯。我有拿安全帽揮舞，但沒有揮到告訴
    人，我只是嚇他而已。本案我跟在場的其他人都不認識，我
    幹嘛打告訴人？而且我還叫警察過來，我怎麼可能打告訴人
    等語。
二、本案不爭執之事實：
    被告在臺北市○○區○○路000號士林夜市中央鋼棚區經營射飛
    鏢、夾娃娃機等生意，陳宣瑋係向被告承租場地並擺設夾娃
    娃機（俗稱場主），林威廷（所涉普通傷害罪嫌另經檢察官
    為不起訴處分）則向陳宣瑋承租夾娃娃機（俗稱台主）。因
    陳宣瑋懷疑告訴人多次以干擾器影響夾娃娃機，導致每夾必
    中，並於108年12月16日凌晨3時許發現告訴人出現在中央鋼
    棚區第30號、第34號、第38號攤位後，旋即通知被告、林威
    廷及連家城到場，4人因而質問告訴人是否以干擾器影響夾
    娃娃機。告訴人嗣經醫院診斷出受有頭部鈍傷併頭皮1.5公
    分撕裂傷及血腫、腦震盪之普通傷害；被告連家偉有於上揭
    時、地在場時有手持安全帽揮舞之動作等情，業據證人即告
    訴人、林威廷於警詢、偵查中、證人陳宣瑋於警詢時均證述
    明確（見士林地檢署109年度偵字第19357號卷【下稱偵卷】
    第23至25頁、第27至29頁、第59至63頁、第17至20頁、第69
    至73頁、第35至37頁），復有告訴人之指認犯罪嫌疑人紀錄
    表、臺北市政府警察局士林分局文林派出所受理刑事案件報
    案三聯單、新光吳火獅紀念醫院（下稱新光醫院）108年12
    月16日乙種診斷證明書、現場監視器錄影畫面擷圖、本院勘
    驗現場監視器錄影畫面之勘驗筆錄暨擷圖及光碟（見偵卷第
    39至41頁、第45頁、第47頁、第49頁、本院卷第41至49頁、
    第60至61頁、第63至69頁、本院卷後附之證件存置袋內）等
    證據在卷可稽，且為被告所不爭執（見本院卷第59頁），此
    部分之事實，首堪認定。
三、本案爭點：
    被告係以上揭情詞置辯，故本案爭點則為：（一）被告有無
    基於普通傷害罪之故意，於上揭時、地手持安全帽攻擊告訴
    人頭部，致告訴人受有頭部鈍傷併頭皮1.5公分撕裂傷及血
    腫、腦震盪之普通傷害？（二）被告上揭所為，是否係為逮
    捕告訴人所為之防衛行為，而符合正當防衛？本院認定被告
    有罪之理由，茲分述如下：
  ㈠據證人即告訴人迭於警詢及偵查中均一致證稱：案發當天我
    至現場之娃娃機台兌換硬幣，有用新臺幣（下同）7、80元
    夾到一個娃娃，就有6、7名男子問我為什麼要干擾機器導致
    娃娃機異常出貨？我回說我不清楚，他們就叫我留在現場，
    說要叫警察，當時等警察不到2分鐘，他們有三個人就突然
    動手打我，我被被告用安全帽攻擊我的頭部，我的頭破掉流
    血，導致我意識不太清楚，等我有印象的時候救護車跟警察
    就來了。警察到場後有檢查我的包包，根本就沒有發現有干
    擾器。後來警察用警車送我到醫院等語（見偵卷第23至25頁
    、第27至29頁、第59至63頁）；佐以告訴人於案發後隨即至
    新光醫院急診，並經該院診斷出受有頭部鈍傷併頭皮1.5公
    分撕裂傷及血腫、腦震盪等傷勢乙節，有新光醫院108年12
    月16日乙種診斷證明書在卷可考（見偵卷第47頁），核與告
    訴人上揭所證述被害之部位及傷勢相吻合；再經本案勘驗現
    場監視器錄影畫面，可知被告確有手持安全帽由上往下揮之
    動作，嗣安全帽掉落在地等情，有本院勘驗筆錄暨擷圖附卷
    可考（見本院卷第60至61頁、第65至69頁），此亦與上揭告
    訴人所證述遭被告手持安全帽攻擊其頭部乙情相符。綜合上
    情，堪認被告確有於上揭時間、地點，基於普通傷害之犯意
    ，持安全帽攻擊告訴人頭部，致告訴人受有頭部鈍傷併頭皮
    1.5公分撕裂傷及血腫、腦震盪等普通傷害結果甚明。被告
    辯稱其雖有手持安全帽揮動，但沒有打到告訴人，是告訴人
    自己逃跑跌倒才受傷等語。然查，被告有手持安全帽揮舞致
    告訴人之頭部成傷，已如上揭客觀證據即明，故被告辯稱其
    沒有打到告訴人等語，及證人林威廷、陳宣瑋均證稱其等沒
    有看到被告持安全帽打告訴人等節，均與上揭客觀事證不合
    ，不足採信。又觀諸告訴人所受之頭部鈍傷併頭皮1.5公分
    撕裂傷及血腫、腦震盪之傷害，傷勢非輕，殊難想像該等傷
    勢會僅因告訴人欲逃跑而自摔跌倒所致，故被告所辯，自難
    憑採。
  ㈡被告另以為逮捕告訴人而構成正當防衛一詞置辯。然：
  1.按「依法令之行為，不罰。」刑法第21條第1項定有明文。
    「現行犯，不問何人得逕行逮捕之。」「犯罪在實施中或實
    施後即時發覺者，為現行犯。」「被告抗拒拘提、逮捕或脫
    逃者，得用強制力拘提或逮捕之，但不得逾必要之程度。」
    刑事訴訟法第88條第1項、第2項、第90條規定亦明。是任何
    人若在犯罪實施中或實施後即時發覺現行犯，揆諸前開規定
    ，確可對現行犯實施逮捕，然其使用強制力，不得逾必要之
    程度。苟行為人於逮捕現行犯所必要之程度外，另基於傷害
    之犯意，對現行犯實施傷害，則此部分傷害犯行自不符合逮
    捕現行犯之法定要件，不得阻卻行為之違法。
  2.被告主觀上固認為告訴人係竊取林威廷所經營娃娃機內商品
    之現行犯，此亦據證人即告訴人上揭所證本案衝突之緣由已
    明。然縱使被告得以現行犯對告訴人實施逮捕，其雖得使用
    強制力，但仍不得逾越必要之程度。觀諸現場除被告以外，
    尚有經營娃娃機之台主林威廷、向被告承租場地之場主陳宣
    瑋及連家城，連同被告已達4人，則其等縱為逮捕現行犯之
    告訴人，自得憑藉人數優勢以強制力將告訴人留在現場待警
    察到場即可，被告殊無持安全帽攻擊告訴人之頭部以避免其
    逃跑之必要，此係被告另基於普通傷害之犯意，對告訴人所
    實施之傷害行為，顯非防衛行為，自不符逮捕現行犯之法定
    要件，不得阻卻行為之違法，故被告所辯，亦不足採。
  ㈢至於被告固辯稱其與案發當時在場之人都不認識，且其已報
    警，並無傷害告訴人之可能及必要等語。然被告於警詢及偵
    查中均已自承林威廷為其房客、案發當時其朋友說有東西被
    人家偷，其方到場等語（見偵卷第10至11頁、第81頁），參
    以陳宣瑋於警詢時稱被告為其房東，當時是其打給被告到場
    等語（見偵卷第36頁），顯見被告既為娃娃機台場地之出租
    人，對於本案告訴人涉嫌竊取娃娃機內之物品一事，自有利
    害關係，故陳宣瑋方致電被告到場處理，可認被告存有相當
    動機為維護陳宣瑋之財產，方出手傷害告訴人。故被告辯稱
    其與在場之人均不認識、無傷害告訴人之必要等節，與客觀
    事實不符，委無足採。又行為人於犯罪前是否報警與主觀犯
    意無必然關係存在，否則行為人豈非只要犯罪前先行報警即
    可達到事後脫罪之目的？況行為人於員警在場時仍對他人或
    甚至直接對員警犯罪者，於司法實務經驗上不乏其例，故被
    告辯稱係其報警即無傷害告訴人之可能等語，尚無可採。
  ㈣末按當事人、代理人、辯護人或輔佐人聲請調查之證據，法
    院認為不必要者，得予駁回之，刑事訴訟法第163條之2第1
    項定有明文。而與待證事實無重要關係者及待證事實已臻明
    確無再調查之必要者，依該條第2項第2款、第3款之規定，
    即屬不必要調查之證據。查被告雖聲請傳喚案發當時在場之
    人到庭作證（見本院卷第89頁），惟本案已有上揭告訴人之
    指證、現場監視器影像及醫院所出具之診斷證明書即明，又
    本院認定案發當時在場之林威廷、陳宣瑋於警詢及偵查中所
    證關於被告有無傷害告訴人之內容，與客觀事證不符，不足
    採信，業如前述，自無再傳喚陳宣瑋、林威廷等人到庭作證
    之必要，揆諸前揭說明，本院認被告上揭證據之聲請並無調
    查之必要，應予駁回。
  ㈤綜上所述，被告上開所辯，均不足採信。本案事證明確，被
    告上揭犯行洵堪認定，應予依法論科。
四、論罪科刑：
  ㈠論罪：
　　核被告所為，係犯刑法第277條第1項之普通傷害罪。公訴意
    旨雖認被告上揭所為造成告訴人受有雙肩挫傷及左腕挫傷之
    普通傷害之情。參諸上揭診斷證明書固可認告訴人受有雙肩
    挫傷及左腕挫傷之傷勢，然審酌證人即告訴人於警詢及偵查
    中證稱：案發當時對方懷疑我用干擾器影響娃娃機台，導致
    娃娃機異常出貨，說要叫警察，要等警察來，等不到2分鐘
    ，被告就用黑色的安全帽攻擊我頭部等語（見偵卷第24頁、
    第27至28頁、第59至61頁），可徵告訴人主要均係證稱被告
    係持安全帽攻擊其頭部，至於被告是否有攻擊告訴人之其他
    部位致其成傷，尚屬未明；復參以現場監視器錄影畫面，被
    告有由上往下揮舞安全帽之動作，告訴人因而逃跑，有本院
    勘驗筆錄暨擷圖在卷可憑（見本院卷第60至61頁、第63至69
    頁），可知除上揭被告手持安全帽毆打告訴人外，告訴人另
    有逃跑之舉，則被告辯稱上開傷勢(除頭部傷勢外之雙肩及
    左腕挫傷)係告訴人逃跑自行跌倒所致等語，尚非全然虛妄
    ，自難以認定告訴人所受上開傷勢確為被告故意傷害所致。
    是依有疑唯利被告之原則，就卷內事證僅能認定被告持安全
    帽毆打告訴人頭部，造成告訴人頭部鈍傷併頭皮1.5公分撕
    裂傷及血腫、腦震盪之普通傷害之事實，故就起訴書犯罪事
    實部分更正如上，一併敘明。
  ㈡量刑：
    爰以行為人之責任為基礎，審酌被告認為告訴人使用不正方
    法竊取娃娃機台內之物品，因而心生不滿，進而為本案普通
    傷害犯行之犯罪動機與目的，及手持安全帽揮打告訴人頭部
    之犯罪手段；暨造成告訴人身體法益受有頭部鈍傷併頭皮1.
    5公分撕裂傷及血腫、腦震盪之普通傷害結果，傷勢非輕之
    犯罪所生損害；兼衡被告犯後始終否認犯行，且迄今未賠償
    告訴人所受損害，亦未向告訴人道歉或取得告訴人之諒解，
    可認其犯後態度不佳；復參諸被告於本案前僅有經緩刑之前
    科，有臺灣高等法院被告前案紀錄表在卷可憑（見本院卷第
    9至12頁），足見其品行尚可；再衡以被告自陳：高中畢業
    之智識程度、未婚、現與未婚妻同住、目前做夜市擺攤、月
    收入約6萬元等語（見本院卷第92頁）之家庭經濟生活狀況
    等一切情狀，量處如主文所示之刑併諭知易科罰金之折算標
    準。
五、沒收部分：
    按供犯罪所用、犯罪預備之物或犯罪所生之物，屬於犯罪行
    為人者，得沒收之。但有特別規定者，依其規定；又宣告前
    二條之沒收或追徵，有過苛之虞、欠缺刑法上之重要性、犯
    罪所得價值低微，或為維持受宣告人生活條件之必要者，得
    不宣告或酌減之，刑法第38條第2項及第38條之2第2項分別
    定有明文。經查，未扣案之安全帽1個，為被告為上述普通
    傷害犯行所用之物，應認為其所有，然上開物品之性質僅屬
    一般日常生活用品，且價值低微，又對照被告犯罪情節與本
    院量處如主文所示之刑，本案對被告所有供犯罪所用之物宣
    告沒收或追徵價額與否，已欠缺刑法上之重要性，為符合比
    例原則，兼顧訴訟經濟，爰依刑法第38條之2第2項規定，不
    予宣告沒收或追徵其價額，附此敘明。
據上論斷，應依刑事訴訟法第299 條第1 項前段，刑法第277 條
第1 項、第41條第1 項前段，刑法施行法第1 條之1 第1 項，判
決如主文。
本案經檢察官曹哲寧提起公訴，檢察官周禹境到庭執行職務。
中　　華　　民　　國　110 　　年　　10　　月　　21 　日
                  刑事第六庭審判長法  官  雷雯華 

                                  法  官  李建忠

                                  法  官  林哲安
以上正本證明與原本無異。
如不服本判決應於收受判決後20日內向本院提出上訴書狀，並應
敘述具體理由；其未敘述上訴理由者，應於上訴期間屆滿後20日
內向本院補提理由書（均須按他造當事人之人數附繕本）「切勿
逕送上級法院」。告訴人或被害人如對於本判決不服者，應具備
理由請求檢察官上訴，其上訴期間之計算係以檢察官收受判決正
本之日期為準。
                                  書記官  詹禾翊
中　　華　　民　　國　　110 　年　　10　　月　　25　　日
附錄本案論罪科刑法條全文：
刑法第277條
傷害人之身體或健康者，處5年以下有期徒刑、拘役或50萬元以
下罰金。
犯前項之罪，因而致人於死者，處無期徒刑或7年以上有期徒刑
；致重傷者，處3年以上10年以下有期徒刑。